【裁判字號】    95,交聲,1021
【裁判日期】    951214
【裁判案由】    違反道路交通管理處罰條例聲明異議
【裁判全文】
臺灣臺北地方法院交通事件裁定        95年度交聲字第1021號
原處分機關  交通部公路總局臺北區監理所基隆監理站
異議人即
受處分人    甲○○
                      6樓
上列受處分人即異議人甲○○因違反道路交通管理處罰條例案件
，對於交通部公路總局臺北區監理所基隆監理站於民國九十五年
十月十七日所為之處分（原處分案號：基監字第四二—ＡＥＵ四
七八二一六號），聲明異議，本院裁定如下：
    主  文
異議駁回。
    理  由
一、按「車輛：指在道路上以原動機行駛之汽車（包括機器腳踏
    車）或以人力、獸力行駛之車輛」、「汽車駕駛人，行經有
    燈光號誌管制之交岔路口闖紅燈者，處新臺幣一千八百元以
    上五千四百元以下罰鍰。前項紅燈右轉行為者，處新臺幣六
    百元以上一千八百元以下罰鍰。」、「汽車駕駛人有道路交
    通管理處罰條例第五十三條情形者，除依原條款處罰鍰外，
    記違規點數三點」，道路交通管理處罰條例第三條第八款、
    第五十三條、六十三條第一項第三款定有明文。再按「行為
    人有道路交通管理處罰條例之情形者，應填製舉發違反道路
    交通管理事件通知單（下稱通知單），並於被通知人欄予以
    勾記，當場舉發者，應填記駕駛人或行為人姓名、性別、出
    生年月日、地址、身分證統一號碼及車主姓名、地址、車牌
    號碼、車輛種類。被查獲之駕駛人或行為人為受處分人時，
    應將該通知單填記後交付該行為人簽名或蓋章收受之；拒絕
    簽章者，並記明其事由，視為已收受。而違反道路交通管理
    事件行為人，未依規定自動繳納罰鍰，或未依規定到案聽候
    裁決，處罰機關應於通知單送達二個月內依基準表逕行裁決
    之」，違反道路交通管理事件統一裁罰基準及處理細則第十
    一條第一項第一款、第四十四條第一項亦分別定有明文。
二、本件異議人即受處分人甲○○於民國九十五年七月一日十六
    時五十三分許，騎乘車號ＰＯＦ—四二三號重型機車，沿臺
    北市○○○路西往東方向行駛，行經有燈光號誌管制之青島
    東路、紹興南路交岔路口時，紅燈右轉紹興南路，為臺北市
    政府警察局中正第一分局交通分隊警員乙○○攔停當場舉發
    ，因異議人拒絕簽收，員警在舉發違規通知單上載明異議人
    拒絕簽收之事由，依法視為異議人已收受該舉發違規通知單
    ，嗣異議人未依規定逾應到案日即九十五年七月十六日以前
    繳納罰鍰，迄九十五年八月十六日始向原處分機關陳述意見
    ，原處分機關經查證後，認異議人確有前述紅燈右轉之違規
    行為，於九十五年十月十七日依道路交通管理處罰條例第五
    十三條第二項、六十三條第一項第三款之規定裁處異議人罰
    鍰新臺幣（下同）八百元，並記違規點數三點，異議人於九
    十五年十月十七日收受裁決書，並於九十五年十月十七日聲
    明異議，有聲明異議狀（見本院卷第三、四頁）、交通部公
    路總局臺北區監理所基隆監理站基監字第四二—ＡＥＵ四七
    八二一六號違反道路交通管理事件裁決書（見本院卷第五頁
    ）、臺北市政府警察局北市警交字第ＡＥＵ四七八二一六號
    舉發違反道路交通管理事件通知單（見本院卷第九頁）、申
    訴書（見本院卷第十、十一頁）及臺北市政府警察局中正第
    一分局九十五年九月一日北市警中正一分交字第○九五三二
    七○一二○○號函（見本院卷第十二頁）在卷可稽。
三、聲明異議意旨略以：異議人雖有於九十五年七月一日十六時
    五十三分許，騎乘車號ＰＯＦ—四二三號重型機車，沿臺北
    市○○○路西往東方向行駛，於行經有燈光號誌管制之青島
    東路、紹興南路交岔路口，右轉紹興南路，惟當時該路口之
    號誌為綠燈，異議人並無紅燈右轉之違規行為，又警員於舉
    發違規當時未詳細告知相關法律程序，異議人並無拒收，原
    處分機關裁處八百元之罰鍰，顯不合理，為此聲明異議，請
    求撤銷原處分等語。
四、異議人固坦承有餘上揭時、地騎乘車號ＰＯＦ—四二三號重
    型機車，沿臺北市○○○路東往西方向行駛，於行經有燈光
    號誌管制之青島東路、紹興南路交岔路口，右轉紹興南路，
    惟辯稱伊右轉時該路口燈號應為綠燈，且員警於舉發違規當
    時未詳細告知相關法律程序，伊並無拒收，原處分機關裁處
    八百元之罰鍰，顯不合理云云。經查：
  (一)證人即舉發本件違規事實之臺北市政府警察局中正第一分局
    交通分隊警員乙○○於本院結證稱：「（提示本院卷第九頁
    ，本件違規事件是否你所舉發？請詳述當天情形？）是的，
    當天我們九十五年七月一日巡邏的時候經過青島東路然後看
    到受處分人駕駛重型機車從青島東路由西往南轉紹興南路，
    然後我們從後面將他攔下，他在青島東路、紹興路口紅燈右
    轉，當時我們在青島東路上跟受處分人是同一個方向，郭小
    姐在紅燈的時候右轉到紹興南街，我們就尾隨他的身後將他
    攔下，然後依法舉發，我當時有告知受處分人要不要簽名，
    我一共跟他說了三次，然後受處分人大概在十七點十五分仍
    然不簽名，然後我們就離去了，我有跟受處分人說明拒絕收
    受的法律效果還有告訴他到案的日期，受處分人不簽名，我
    問他要不要收，受處分人也不表示意見，然後我們就離開了
    ，我有把這個事項記載於我們的工作日誌簿上，但是我可以
    日後補給法院，當時我們確實有看到受處分人紅燈違規右轉
    。」等情明確（見本院卷第十九頁反面），並有臺北市政府
    警察局中正第一分局員警工作紀錄簿附卷足憑（見本院卷第
    二一頁），且綜觀全卷相關事證並無證據證明證人乙○○誤
    認上揭違規事實，自不得以證人乙○○為舉發異議人上開違
    規行為之警員，即認其證詞未為足採；又交通警察掣單舉發
    違反道路交通管理處罰條例所列之違規事實，本質上為行政
    處分，係公務員基於職務上之權力，依法就特定之具體事件
    所為之具公法上效果之單方行政行為，基於公務員為公法上
    行為具有公信力之原則，該行政行為當可被推定為真正，據
    以處分之事實認定亦可推認係正確無誤，蓋公務員一切行政
    行為如均需預留證據以證其實，則國家行政勢必窒礙難行，
    據此，刑事訴訟法關於犯罪事實證據之規定如與屬行政秩序
    罰之交通違規裁罰本質不合，即不在準用之列，況本院遍查
    全案事證亦無任何證據足資證明證人乙○○誤認違規情事，
    ，則執勤員警本其維護交通秩序、安全職責所為之舉發，自
    應受到合法、正確之推定，是認異議人確有紅燈右轉之違規
    行為。
  (二)異議人另稱員警並未詳細告知相關法律程序，致伊未能於十
    五日內向原處分機關繳納罰鍰或提出申訴，而遭裁處高達八
    百元之罰鍰云云。惟查，證人王運聲於本院結證稱：「我當
    時有告知受處分人要不要簽名，我一共跟他說了三次，然後
    受處分人大概在十七點十五分仍然不簽名，然後我們就離去
    了，我有跟受處分人說明拒絕收受的法律效果還有告訴他到
    案的日期，受處分人不簽名，我問他要不要收，受處分人也
    不表示意見，然後我們就離開了。」等情明確（見本院卷第
    十九頁反面），足認異議人辯稱警員未盡行政告知義務等情
    ，顯與事實不符，況異議人因前揭違規行為，經警員乙○○
    當場攔停製單舉發時，拒絕在通知單上簽章收受，警員乙○
    ○乃於該通知單上記明其拒絕簽收事由，亦據證人乙○○到
    庭證述屬實，揆諸前揭違反道路交通管理事件統一裁罰基準
    及處理細則第十一條第一項第一款之規定，視為異議人已收
    受該通知單，自應依規定按期限繳納罰鍰，或向原處分機關
    陳述意見，是異議人上開辯解，乃事後卸責之詞，顯不足採
    。
  (三)綜上堪認，上揭違規事實已臻明確，異議人空言否認有違規
    行為，要無可採，本件事證明確，異議人違規行為堪以認定
    ，應依法處罰。
五、綜上所述，本件異議人於上開時、地，有行經有燈光號誌管
    制之交岔路口紅燈右轉之違規事實應堪認定，原處分機關依
    道路交通管理處罰條例第五十三條第二項、六十三條第一項
    第三款及違反道路交通管理事件統一裁罰基準及處理細則第
    四十三條、第四十四條、第六十七條之規定，裁處異議人罰
    鍰八百元並記違規點數三點，於法核無違誤。異議人聲明異
    議，指摘原處分不當，為無理由，應予駁回。
據上論斷，應依道路交通案件處理辦法第十九條，裁定如主文。
中    華    民    國    95    年    12    月    14    日
                  交通法庭法  官  李家慧
以上正本證明與原本無異
如不服本裁定應於送達後5日內向本院提出抗告狀
                          書記官  楊文祥
中    華    民    國    95    年    12    月    14    日


司法院資訊處製作；財團法人民間司法改革基金會備份。
